ACORDAO-COMPLETO-2454385

ACÓRDÃO 4589/2021 ATA 8/2021 - SEGUNDA CÂMARA

VISTOS, relatados e discutidos estes autos de Tomada de Contas Especial (TCE) instaurada pelo Ministério da Cultura (MinC) em desfavor da ALBP Projetos e Empreendimentos Sócio-Culturais Ltda. (ALBP Cultural) e do Sr. Ronaldo Santana Anias, em virtude da não comprovação da boa e regular gestão dos recursos captados mediante incentivo fiscal da "Lei Rouanet", para a realização do Projeto "Festival de Forró do Recôncavo Baiano - Cem Anos de Luiz Gonzaga", tendo por objeto a apresentação de shows de bandas locais e nacionais, de 16/7 a 31/12/2012, em Maragogipe/BA, com músicas de Luiz Gonzaga, em comemoração do centenário do "Rei do Baião";
ACORDAM os Ministros do Tribunal de Contas da União, reunidos em Sessão de 2ª Câmara, diante das razões expostas pelo Relator, com fundamento nos arts. 1º, inciso I; 12, § 3º; 16, inciso III, alíneas "b" e "c"; 19; 23, inciso III; 28, inciso II; e 57 da Lei 8.443/92, c/c os arts. 209, 210 e 214, inciso III, alínea "a"; e 267 do Regimento Interno do Tribunal, em:
9.1. julgar irregulares as contas da ALBP Projetos e Empreendimentos Sócio-Culturais Ltda. (ALBP Cultural) e do Sr. Ronaldo Santana Anias, condenando-os, solidariamente, ao pagamento das importâncias abaixo especificadas, fixando-lhes o prazo de 15 (quinze) dias, a contar da notificação, para que comprovem, perante o Tribunal (art. 214, inciso III, alínea "a", do Regimento Interno) , o recolhimento das referidas quantias aos cofres do Fundo Nacional de Cultura, atualizadas monetariamente e acrescidas dos juros de mora, calculados a contar das datas indicadas até o dia do efetivo recolhimento do débito, na forma prevista na legislação em vigor:
	Data
	Valor (R$) 

	27/12/2012
	300.000,00

	28/6/2013
	25.000,00

	30/12/2013
	85.000,00

	25/6/2014
	210.000,00

9.2. aplicar, individualmente, à ALBP Projetos e Empreendimentos Sócio-Culturais Ltda. (ALBP Cultural) e ao Sr. Ronaldo Santana Anias a multa prevista no art. 57 da Lei 8.443/1992, no valor de R$ 95.000,00 (noventa e cinco mil reais) , fixando-lhes o prazo de 15 (quinze) dias, a contar da notificação, para que comprovem, perante o Tribunal, o recolhimento das dívidas ao Tesouro Nacional, atualizadas monetariamente a contar da data deste Acórdão até o dia o efetivo recolhimento, caso não seja paga no prazo ora fixado, na forma da legislação em vigor;
9.3. autorizar, desde logo, nos termos dos arts. 26 e 28, inciso II, da Lei 8.443/1992:
9.3.1. o pagamento das dívidas em até 36 (trinta e seis) parcelas mensais e consecutivas, se solicitado pelos responsáveis, fixando-se o vencimento da primeira em 15 (quinze) dias, a contar do recebimento da notificação, e o das demais a cada 30 (trinta) dias, devendo incidir sobre cada uma delas os encargos legais devidos, na forma prevista na legislação em vigor, sem prejuízo ao vencimento antecipado do saldo devedor em caso de não comprovação do recolhimento de qualquer parcela, conforme prevê o art. 217, § 2º, do Regimento Interno deste Tribunal;
9.3.2. a cobrança judicial das dívidas, caso não atendida a notificação;
9.4. dar ciência desta deliberação aos responsáveis e ao Procurador-Chefe da Procuradoria da República no Estado da Bahia, para as providências que entender cabíveis.

Tomada de Contas Especial (TCE) instaurada pelo Ministério da Cultura (MinC) em desfavor da ALBP  Projetos e Empreendimentos Sócio-Culturais Ltda. (CNPJ 05.815.715/0001-16)  nome de fantasia ALBP Cultural  e do Sr. Ronaldo Santana Anias (CPF 892.756.59-91), em virtude da não comprovação da boa e regular gestão dos recursos captados mediante incentivo fiscal da Lei Rouanet, em face da omissão no dever de prestar contas dos recursos destinados ao Projeto Festival de Forró do Recôncavo Baiano  Cem Anos de Luiz Gonzaga (Pronac 12-2596), tendo por objeto a apresentação de shows de bandas locais e nacionais, de 16/7 a 31/12/2012, em Maragogipe/BA, com músicas de Luiz Gonzaga, em comemoração do centenário do Rei do Baião (peça 1, p. 1), aprovado e autorizado pela Portaria-MinC 385/2012 (Pronac 12-2596, peça 7), permitindo a captação de recursos financeiros na forma de doações ou patrocínios (Mecenato), conforme estipulado na Lei 8.313/1991, com as alterações da Lei 9.874/1999.

Segunda Câmara

Secretaria Especial da Cultura.

3. Interessados/Responsáveis:
3.1. Responsáveis: Albp - Projetos e Empreendimentos Socio-culturais Ltda. (05.815.715/0001-16); Ronaldo Santana Anias (XXX.756.595-XX).

13.1. Ministros presentes: Bruno Dantas (Presidente), Augusto Nardes, Aroldo Cedraz (Relator) e Raimundo Carreiro.
13.2. Ministro-Substituto presente: André Luís de Carvalho.

RONALDO SANTANA ANIAS

AROLDO CEDRAZ

Adoto como Relatório, e transcrevo a seguir, a instrução técnica de peça 96, com a qual anuiu o corpo dirigente da SecexTCE (peças 97 e 98) , bem como o Ministério Público junto ao Tribunal (peça 99) :
INTRODUÇÃO
Trata-se de Tomada de Contas Especial (TCE) instaurada pelo Ministério da Cultura (MinC) em desfavor da ALBP - Projetos e Empreendimentos Sócio-Culturais Ltda. (CNPJ 05.815.715/0001-16) - nome de fantasia ALBP Cultural - e do Sr. Ronaldo Santana Anias (CPF 892.756.59-91) , em virtude da não comprovação da boa e regular gestão dos recursos captados mediante incentivo fiscal da "Lei Rouanet", em face da omissão no dever de prestar contas dos recursos destinados ao Projeto "Festival de Forró do Recôncavo Baiano - Cem Anos de Luiz Gonzaga" (Pronac 12-2596) , tendo por objeto a apresentação de shows de bandas locais e nacionais, de 16/7 a 31/12/2012, em Maragogipe/BA, com músicas de Luiz Gonzaga, em comemoração do centenário do "Rei do Baião" (peça 1, p. 1) , aprovado e autorizado pela Portaria-MinC 385/2012 (Pronac 12-2596, peça 7) , permitindo a captação de recursos financeiros na forma de doações ou patrocínios (Mecenato) , conforme estipulado na Lei 8.313/1991, com as alterações da Lei 9.874/1999.
HISTÓRICO
A Portaria MinC 385/2012 (peça 7) , com base no Parecer Técnico Consolidado (peça 2) e Termo de Decisão (peça 3) , autorizou a captação do valor de apoio, totalizando R$ 1.270.468,00, no período de 5/7/2012 a 31/12/2013, após prorrogação (peça 9) , sendo o prazo de execução de 27/12/2012 a 31/12/2014 (peça 64, p. 3, item 3) , recaindo o prazo para prestação de contas até 30/1/2015  (cfe. § 1º do art. 75 da IN-MinC 1/2013) .
Do total autorizado, foi captado pelo proponente R$ 620.000,00, 48,8% do valor de apoio (peça 59) , conforme atestam recibos, registros de captação e extratos bancários (peças 10 e 11) , de acordo com as seguintes informações:
	Data
	Valor (R$) 

	27/12/2012
	300.000,00

	28/6/2013
	25.000,00

	30/12/2013
	85.000,00

	25/6/2014
	210.000,00

	TOTAL
	620.000,00

Em relação às comunicações, o órgão instaurador (MinC) demonstrou as tentativas de diligenciar e notificar devidamente os responsáveis acerca da omissão no dever legal de prestar contas dos recursos recebidos, requerendo a devolução dos valores ou a adoção das providências devidas, conforme quadro a seguir:
	Responsável
	Expediente
	Emissão
	Localização
Ofício
 (Peça) 
	Ciência
	AR/Doc
 (Peça) 

	ALBP - Projetos e Empreendimentos Sócio-Culturais Ltda. (CNPJ 05.815.715/0001-16) 
	Diligência Salic
	3/2/2017
	15
	-
	-

		Comunicado 419/2017
	10/7/2017
	28
	19/7/2017
	30

		Comunicado 71/2017
	6/11/2017
	42
	17/11/2017
	46-47

		E-mail
	6/11/2017
	44
	-
	-

		Ofício 144/2018
	16/6/2018
	48 
	AR devolvido
	54-55

		Ofício 147/2018
	16/6/2018
	51
	26/6/2018
	56-57

	Sr. Ronaldo Santana Anias (CPF 892.756.59-91) 
	Contato telefônico 332/2017
	10/7/2017
	27
	Sem êxito
	27

		Comunicado 420/2017
	10/7/2017
	29
	19/7/2017
	30

		Ofício 345/2017
	25/8/2017
	34
	5/9/2017
	35

		Comunicado 72/2017
	6/11/2017
	43
	17/11/2017
	46-47

		Contato telefônico 489/2017
	6/11/2017
	45
	Sem êxito
	45

		Ofício 145/2018
	16/6/2018
	49
	AR devolvido
	54-55

		Ofício 148/2018
	16/6/2018
	52
	26/6/2018
	56-57

A gestão empreendida no projeto foi quali¿cada como irregular (vide registro Siafi à peça 62) devido à omissão no dever de prestar contas, conforme o Laudo Final sobre a Prestação de Contas 197/2017/MinC (peça 25) , que determinou sua reprovação e deferiu a inadimplência das responsáveis, consoante Portaria 421/2017, publicada no DOU de 10/7/2017 (peça 26) e registro à peça 58.
Em 31/7/2017, os responsáveis apresentaram prestação de contas (peças 17 a 24, e 32) e, em 11/9/2017, interpuseram recurso administrativo (peça 33) contra o Laudo Final 197/2017/MinC e a instauração de TCE.
Em 3/10/2017, a Coordenação de Avaliação do Objeto (Coaob/Cgare/Deipc/Sefic/Minc) proferiu o Despacho Nº 0397545/2017 (peça 36) , propondo a ratificação da posição técnica pela reprovação das contas do projeto, não provimento do recurso e mantença da instauração de TCE.
Em 9/10/2017, a Chefia do Gabinete Ministerial proferiu o Despacho Nº 0401423/2017 (peça 37) solicitando avaliação jurídica acerca da posição técnica da Coaob/MinC.
Em 13/10/2017, foi proferido o Parecer 580/2017/Conjur-MinC/CGU/AGU, da Consultoria Jurídica do Ministério da Cultura (peça 38) ratificando as posições técnicas precedentes, com a anuência do Despacho do Consultor Jurídico nº 375/2017/Conjur-MinC/CGU/AGU, de 16/10/2017 (peça 39) .
Em 25/10/2017, foi expedido o Despacho Ministerial 0406440/2017 negando provimento ao recurso administrativo interposto pelo responsável (peça 40) , publicado no DOU de 26/10/2017, mediante o Despacho Nº 109/2017 (peça 41) .
Diante da não apresentação da prestação de contas e da consequente não demonstração da boa e regular gestão dos recursos repassados, assim como a não devolução dos recursos, instaurou-se o presente processo. Nesse sentido, no Relatório de TCE 725/2018 (peça 64) , concluiu-se que o prejuízo importa no valor original de R$ 620.000,00, imputando-se a responsabilidade solidária à ALBP - Projetos e Empreendimentos Sócio-Culturais Ltda. (CNPJ 05.815.715/0001-16) e seu administrador, o Sr. Ronaldo Santana Anias (CPF 892.756.59-91) .
O Relatório de Auditoria 1180/2018 (peça 65) , da Controladoria-Geral da União (CGU) , ratificou o posicionamento do Tomador de Contas. Após serem emitidos o Certificado de Auditoria, o Parecer do Dirigente e o Pronunciamento Ministerial (peças 66, 67 e 68, respectivamente) , o processo foi remetido a esse Tribunal.
Na instrução inicial (peça 73) , houve discordância quanto ao motivo da instauração da tomada de contas especial uma vez que foi apresentada prestação de contas, ainda que considerada insuficiente (peças 17 a 24 e 32) , concluindo-se pela necessidade de realização de citação para a irregularidade abaixo: 
42.	 Diante do exposto, submetem-se os autos à consideração superior, com proposta de realizar a CITAÇÃO solidária dos responsáveis a seguir discriminados, com fundamento nos arts. 10, § 1º, e 12, incisos I e II, para que, no prazo de quinze dias, apresentem alegações de defesa e/ou recolham, aos cofres do Fundo Nacional de Cultura, as quantias abaixo indicadas, atualizadas monetariamente a partir das respectivas datas de ocorrência até o efetivo recolhimento, abatendo-se, na oportunidade, as quantias eventualmente ressarcidas, na forma da legislação em vigor, em decorrência da irregularidade descrita abaixo:
42.1.	 Irregularidade: não comprovação da boa e regular gestão dos recursos captados com amparo no Pronac 12-2596, decorrente da impugnação total das despesas ante a ausência dos documentos comprobatórios relacionados no § 2º do art. 75 da IN-MinC 1/2013, incisos I a XII, e incompletude dos documentos do inciso XIII;
42.2. 	Dispositivos violados: arts. 37, caput, e 70, parágrafo único, da Constituição Federal; art. 93 do Decreto-Lei 200/67; IN MinC 1/2010, art. 6º, inciso VI; IN-MinC 1/2012, art. 71, §§ 1ºe 2º; e IN-MinC 1/2013, arts. 75, § 1º e 2º, 78 e 90, parágrafo único; e IN-MinC 5/2017, art. 51, inciso III, alínea "a";
42.3.	 Valor original do débito e data:
	Data
	Valor (R$) 

	27/12/2012
	300.000,00

	28/6/2013
	25.000,00

	30/12/2013
	85.000,00

	25/6/2014
	210.000,00

42.4.	 Valor do débito atualizado até 29/3/2019: R$ 855.370,54 (Demonstrat. débito à peça 72) ;
42.5.	 Responsáveis solidários:
42.5.1.	 ALBP - Projetos e Empreendimentos Sócio-Culturais Ltda. (CNPJ 05.815.715/0001-16) :
42.5.1.1. 	Conduta: apresentar prestação de contas incompleta dos recursos captados com amparo no Pronac 12-2596, insuficiente para comprovar a efetiva execução do objeto;
42.5.1.2. 	Nexo de causalidade: a conduta descrita impediu o estabelecimento do nexo causal entre as possíveis despesas efetuadas com os recursos recebidos no âmbito do projeto Pronac 12-2596, resultando em presunção de dano ao erário;
42.5.1.3.	 Culpabilidade: não há excludentes de ilicitude, de culpabilidade ou de punibilidade; é razoável supor que a microempresa , por meio de seu administrador, tinha consciência da ilicitude de sua conduta; era exigível da microempresa, por meio de seu administrador, conduta diversa daquela que foi adotada, qual seja, desincumbir-se do seu dever por meio da apresentação da prestação de contas completa, contendo toda a documentação exigida, no prazo e forma devidos;
42.5.2. 	Sr. Ronaldo Santana Anias (CPF 892.756.59-91) :
42.5.2.1.	 Conduta: apresentar prestação de contas incompleta dos recursos captados com amparo no Pronac 12-2596, insuficiente para comprovar a efetiva execução do objeto;
42.5.2.2.	 Nexo de causalidade: a conduta descrita impediu o estabelecimento do nexo causal entre as possíveis despesas efetuadas com os recursos recebidos no âmbito do projeto Pronac 12-2596, resultando em presunção de dano ao erário;
42.5.2.3.	 Culpabilidade: não há excludentes de ilicitude, de culpabilidade e de punibilidade; é razoável supor que o responsável tinha consciência da ilicitude de sua conduta; era exigível conduta diversa da praticada, qual seja, desincumbir-se do seu dever por meio da apresentação da prestação de contas completa, contendo toda a documentação exigida, no prazo e forma devidos;
43.	 Esclarecer à (às/ao/aos) responsável (eis) que: i) caso venha (m) a ser condenada (as/o/os) pelo Tribunal, os débitos ora apurados serão acrescidos de juros de mora, nos termos do § 1º do art. 202 do RI/TCU; ii) o recolhimento tempestivo do débito somente saneará o processo caso seja reconhecida sua boa-fé e não se constate outra irregularidade nas contas, e o não atendimento à citação implicará revelia, para todos os efeitos, dando-se prosseguimento ao processo, nos termos do art. 12, § 2º, da Lei 8.443/1992 e do art. 12, inciso VI, da Resolução-TCU 170/2004; iii) cópia da presente instrução será enviada a fim de subsidiar eventual apresentação de alegações de defesa.
Em cumprimento ao pronunciamento da unidade (peça 73) , foram efetuadas as citações propostas, nos moldes adiante (peça 95) : 
	Comunicação
	Data da expedição 
	Peça
	Destinatário
	Origem do Endereço
	Data da ciência 
	Peça da Ciência 
	Peça da Resposta

	Ofício 1195/2019-SecexTCE
	25/04/2019
	76
	Albp - Projetos e Empreendimentos Sócio-Culturais Ltda
	Receita Federal
	Endereço insuficiente
	Não houve
	Não houve

	Ofício 1196/2019-SecexTCE
	29/04/2019
	77
	Ronaldo Santana Anias
	Receita Federal
	03/05/2019
	79
	81

	Ofício 3937/2019-Sec-TCE/SA
	27/06/2019
	83
	Albp - Projetos e Empreendimentos Sócio-Culturais Ltda
	Receita Federal
	Endereço insuficiente
	Não houve
	Não houve

	Ofício 10753/2019-SecexTCE
	31/12/2019
	89
	Albp - Projetos e Empreendimentos Sócio-Culturais Ltda
	Renach
	10/01/2020
	94
	Não houve

	Ofício 10755/2019-SecexTCE
	31/12/2019
	90
	Albp - Projetos e Empreendimentos Sócio-Culturais Ltda
	Receita Federal
	10/01/2020
	93
	Não houve

	Ofício 10756/2019-SecexTCE
	31/12/2019
	91
	Albp - Projetos e Empreendimentos Sócio-Culturais Ltda
	Receita Federal
	07/01/2020
	92
	Não houve

Obs: o edital anexado às peças 85 e 86 dos autos não tem relação com o assunto tratado neste processo.
Transcorrido o prazo regimental, o responsável Projetos e Empreendimentos Sócio-Culturais Ltda. - ALPB (CNPJ 05.815.715/0001-16) permaneceu silente, devendo ser considerados revel, nos termos do art. 12, §3º, da Lei 8.443/1992, enquanto o Sr. Ronaldo Santana Anias (CPF (CPF 892.756.59-91) apresentou as suas alegações de defesa às peças 80/81.
Conforme Despacho de Conclusão das Comunicações Processuais (peça 95) , as providências inerentes às comunicações processuais foram concluídas. 
ANÁLISE DOS PRESSUPOSTOS DE PROCEDIBILIDADE DA IN/TCU 71/2012
Apreciação do Prejuízo ao Contraditório e Ampla Defesa
Verifica-se que não transcorreram mais de dez anos desde o fato gerador (prazo final para prestação de contas) sem que tenha havido a notificação das responsáveis pela autoridade administrativa federal competente (art. 6º, inciso II, c/c art. 19 da IN-TCU 71/2012, modificada pela IN-TCU 76/2016) , uma vez que a vigência do Projeto "Festival de Forró do Recôncavo Baiano - Cem Anos de Luiz Gonzaga" expirou em 31/12/2014, tendo a data para a prestação final de contas recaído em 30/1/2015  (cfe. § 1º do art. 75 da IN-MinC 1/2013) , e os responsáveis foram tempestivamente notificados (vide item 4 supra) .
Verifica-se que o valor atualizado do débito apurado, sem juros, em 1/1/2017, é superior a R$ 100.000,00, na forma estabelecida nos arts. 6º, inciso I, e 19, da IN-TCU 71/2012, modificada pela IN-TCU 76/2016, estando a presente TCE, assim, devidamente constituída e em condições de ser instruída.
Em atendimento ao item 9.4 do Acórdão 1772/2017-TCU-Plenário (Relator Ministro-Substituto Augusto Sherman Cavalcanti) , foi efetuada pesquisa no sistema processual do TCU, e não foi encontrada tomada de contas especial em tramitação com débitos imputáveis aos responsáveis.
EXAME TÉCNICO
Da validade das notificações:
	Preliminarmente, cumpre tecer breves considerações sobre a forma como são realizadas as comunicações processuais no TCU. A esse respeito, destacam-se o art. 179, do Regimento Interno do TCU (Resolução 155, de 4/12/2002) e o art. 4º, inciso III, § 1º, da Resolução TCU 170, de 30 de junho de 2004, in verbis:
Art. 179. A citação, a audiência ou a notificação, bem como a comunicação de diligência, farse-ão:
I - mediante ciência da parte, efetivada por servidor designado, por meio eletrônico, fac-símile, telegrama ou qualquer outra forma, desde que fique confirmada inequivocamente a entrega da comunicação ao destinatário;
II - mediante carta registrada, com aviso de recebimento que comprove a entrega no endereço do destinatário;
III - por edital publicado no Diário Oficial da União, quando o seu destinatário não for localizado
 (...) 
Art. 3º As comunicações serão dirigidas ao responsável, ou ao interessado, ou ao dirigente de órgão ou entidade, ou ao representante legal ou ao procurador constituído nos autos, com poderes expressos no mandato para esse fim, por meio de:
I - correio eletrônico, fac-símile ou telegrama;
II - servidor designado;
III - carta registrada, com aviso de recebimento;
IV - edital publicado no Diário Oficial da União, quando o seu destinatário não for localizado, nas hipóteses em que seja necessário o exercício de defesa.
Art. 4º. Consideram-se entregues as comunicações:
I - efetivadas conforme disposto nos incisos I e II do artigo anterior, mediante confirmação da ciência do destinatário;
II - realizadas na forma prevista no inciso III do artigo anterior, com o retorno do aviso de recebimento, entregue comprovadamente no endereço do destinatário;
III - na data de publicação do edital no Diário Oficial da União, quando realizadas na forma prevista no inciso IV do artigo anterior.
§ 1º O endereço do destinatário deverá ser previamente confirmado mediante consulta aos sistemas disponíveis ao Tribunal ou a outros meios de informação, a qual deverá ser juntada ao respectivo processo.
 (...) 
	Bem se vê, portanto, que a validade da citação via postal não depende de que o aviso de recebimento seja assinado pelo próprio destinatário da comunicação, o que dispensa, no caso em tela, a entrega do AR em "mãos próprias". A exigência da norma é no sentido de o Tribunal verificar se a correspondência foi entregue no endereço correto, residindo aqui a necessidade de certeza inequívoca. 
	Não é outra a orientação da jurisprudência do TCU, conforme se verifica dos julgados a seguir transcritos:
São válidas as comunicações processuais entregues, mediante carta registrada, no endereço correto do responsável, não havendo necessidade de que o recebimento seja feito por ele próprio (Acórdão 3648/2013-TCU-Segunda Câmara, Relator Ministro JOSÉ JORGE) ;
É prescindível a entrega pessoal das comunicações pelo TCU, razão pela qual não há necessidade de que o aviso de recebimento seja assinado pelo próprio destinatário. Entregandose a correspondência no endereço correto do destinatário, presume-se o recebimento da citação. (Acórdão 1019/2008-TCU-Plenário, Relator Ministro BENJAMIN ZYMLER) ;
As comunicações do TCU, inclusive as citações, deverão ser realizadas mediante Aviso de Recebimento - AR, via Empresa Brasileira de Correios e Telégrafos, bastando para sua validade que se demonstre que a correspondência foi entregue no endereço correto. (Acórdão 1526/2007-TCU-Plenário, Relator Ministro AROLDO CEDRAZ) .
A validade do critério de comunicação processual do TCU foi referendada pelo Supremo Tribunal Federal, nos termos do julgamento do MS-AgR 25.816/DF, por meio do qual se afirmou a desnecessidade da ciência pessoal do interessado, entendendo-se suficiente a comprovação da entrega do "AR" no endereço do destinatário:
Ementa: agravo regimental. Mandado de segurança. Desnecessidade de intimação pessoal das decisões do tribunal de contas da união. art. 179 do regimento interno do TCU. Intimação do ato impugnado por carta registrada, iniciado o prazo do art. 18 da lei nº 1.533/51 da data constante do aviso de recebimento. Decadência reconhecida. Agravo improvido.
O envio de carta registrada com aviso de recebimento está expressamente enumerado entre os meios de comunicação de que dispõe o Tribunal de Contas da União para proceder às suas intimações.
O inciso II do art. 179 do Regimento Interno do TCU é claro ao exigir apenas a comprovação da entrega no endereço do destinatário, bastando o aviso de recebimento simples. 
Da revelia dos responsáveis Projetos e Empreendimentos Sócio-Culturais Ltda. - ALBP (CNPJ    05.815.715/0001-16) 
No caso vertente, a citação deste responsável se deu em endereços provenientes de pesquisas realizadas junto aos sistemas CPF e CNPJ da Receita Federal e Renach (peças 70, 87 e 88) , abrangendo também endereços dos sócios identificados. A entrega de ofícios citatórios nesses endereços ficou comprovada nos seguintes casos:
13.1. Ronaldo Santana Anias (sócio-administrador) - Ofício 10753/2019-TCU/Secex-TCE (peça 89) , no endereço verificado no Sistema Renach (peça 87) com AR assinado em 10/01/2020 (peça 94) ;
13.2. Ronaldo Santana Anias (sócio-administrador) - Ofício 10755/2019-TCU/Secex-TCE (peça 90) , no endereço verificado no Sistema CPF da Receita Federal (peça 87) , com AR assinado em 10/01/2020 (peça 93) ;
13.3. Norma Conceição Pereira (sócio-administradora) - Ofício 10756/2019-TCU/Secex-TCE (peça 91) , no endereço verificado no Sistema CPF da Receita Federal (peça 88) , com AR assinado em 07/01/2020 (peça 92) .
13.4. Tendo em vista que a pessoa jurídica foi citada (peça 90) no endereço de seu sócio-administrador (o mesmo endereço em que foi citado como pessoa física com sucesso, apresentando resposta) e o ofício foi devidamente recebido (peça 93) , e levando-se em conta que tal sócio administrador compareceu aos autos, tem-se por validamente citada a Projetos e Empreendimentos Sócio-Culturais Ltda. - ALBP.  
Nos processos do TCU, a revelia não leva à presunção de que seriam verdadeiras todas as imputações levantadas contra os responsáveis, diferentemente do que ocorre no processo civil, em que a revelia do réu opera a presunção da verdade dos fatos narrados pelo autor (Acórdão 1009/2018-TCU-Plenário, Relator: BRUNO DANTAS; 2369/2013 - TCU - Plenário, Relator: BENJAMIN ZYMLER e 2449/2013 - TCU - Plenário, Relator: BENJAMIN ZYMLER) . Dessa forma, a avaliação da responsabilidade do agente não pode prescindir da prova existente no processo ou para ele carreada. 
Ao não apresentar sua defesa, os responsáveis deixaram de produzir prova da regular aplicação dos recursos sob sua responsabilidade, em afronta às normas que impõem aos gestores públicos a obrigação legal de, sempre que demandados pelos órgãos de controle, apresentar os documentos que demonstrem a correta utilização das verbas públicas, a exemplo do contido no art. 93 do Decreto-Lei 200/1967: "Quem quer que utilize dinheiros públicos terá de justificar seu bom e regular emprego na conformidade das leis, regulamentos e normas emanadas das autoridades administrativas competentes." 
Mesmo as alegações de defesa não sendo apresentadas, considerando o princípio da verdade real que rege esta Corte, procurou-se buscar, em manifestações dos responsáveis na fase interna desta Tomada de Contas Especial, se havia algum argumento que pudesse ser aproveitado a seu favor.
A esse respeito, como verificado acima, as alegações apresentadas pelo representante da entidade na fase interna, já foram efetivamente consideradas no âmbito da instrução inicial uma vez que a irregularidade relativa à omissão no dever de prestar contas foi alterada para "não comprovação da boa e regular gestão dos recursos captados" em virtude da "impugnação total das despesas" ante a ausência dos documentos comprobatórios exigidos pela Instrução Normativa MinC nº 1, de 2013.
De qualquer forma, deve ser registrado que as alegações de defesa apresentadas pelo Sr. Ronaldo Santana Anias (CPF (CPF 892.756.59-91) , que responde solidariamente com a empresa Projetos e Empreendimentos Sócio-Culturais Ltda. - ALBP (CNPJ    05.815.715/0001-16) , a seguir analisadas, poderão ser aproveitadas em favor daquela entidade, se for o caso.
Alegações de defesa apresentadas pelo Sr. Ronaldo Santana Anias (CPF (CPF 892.756.59-91) - Peças 80 e 81.
Argumentos:
13.5. incialmente, o responsável apresenta um pequeno histórico do trâmite do processo no  âmbito do então Ministério da Cultura (MinC) (peça 80, p. 2-3) , alertando sobre a tentativa frustrada de obter uma nova prorrogação do prazo de execução da avença para o exercício de 2015, e discorrendo sobre a cobrança da prestação de contas efetivada pelo MinC em 03/02/2017 e a enorme  dificuldade para seu atendimento dentro do prazo fixado em vista do atraso e posterior não atendimento, pelo Banco do Brasil, das reiteradas solicitações de cópias das transferências bancárias e depósitos efetivadas  no âmbito das respectivas contas correntes específicas, sendo este o motivo para o atraso observado na prestação de contas, apresentada somente em 31/07/2017 (peça 80, p. 4-7) ;
13.6. apresentação de documentos a título de complementação da prestação de contas: (i) extrato bancário registrado junto ao sistema Salic, do MinC (peça 81, p. 5-8) ; (ii) cópia do recurso apresentado junto ao MinC (peça 80, p. 12-16) ; (iii) cópia dos contratos firmados com todas as empresas contratadas, com respectivas notas fiscais (eletrônicas ou manuais) , com remissão, tanto nos contratos, quanto nas notas fiscais, ao Projeto Pronac 12-2596, englobando tanto as empresas responsáveis pela prestação de serviços (fornecimento de palco, luz, som, banheiros químicos, etc) , quanto as empresas agenciadoras dos músicos e bandas regionais ou nacionais que teriam se apresentado nos eventos, com a respectiva identificação e valor dos cachês (peça 81, p. 17-80) ; (iv)  Relatórios de execução da Receita e Despesas,  Relação de Pagamentos e Relatórios Físicos relativos à cada uma das parcelas captadas em 2013 e 2014 (peça 81, p. 82-95) ; (v) conciliação bancária (peça 81, p. 96-97) ; e (vi) Relatório final apresentado (peça 81, p. 98-103) .
13.7. por fim, o responsável requer a esta Corte que solicite os extratos bancários junto ao Banco do Brasil.
Análise
13.8. As alegações de defesa apresentadas pelo responsável devem ser rejeitadas uma vez que os documentos apresentados em complementação à prestação de contas, ante a sua insuficiência, não lograram comprovar a efetiva execução do objeto, ou seja, dos dois eventos realizados, nos moldes informados pelo próprio responsável, restando ainda não demonstrado o nexo causal entre os recursos captados e a realização das despesas informadas. 
13.9. Em primeiro lugar, quanto ao argumento relativo ao atraso na apresentação da prestação de contas, efetivada somente em 31/07/2017, cabe registrar que o prazo limite para a apresentação da prestação de contas era 31/01/2015, ou seja, 30 dias após o término da vigência da avença, e o responsável somente adotou providências nesse sentido após a cobrança do MinC, em 03/2/2017, sendo descabidas as alegações apresentadas no sentido de atribuir a responsabilidade ao Banco do Brasil pelo atraso ou não entrega da documentação só então solicitada. 
13.10. Quanto à documentação apresentada, cabe lembrar que, ainda no âmbito interno da tomada de contas especial, a resposta ao recurso apresentado pelo responsável já alertava quanto à necessidade de se fazer presente nos autos, como complemento à prestação de contas, notas fiscais, extratos bancários, relatórios de execução da despesa, físico-financeiro, além de evidências materiais do cumprimento do objeto, como material de divulgação, clipping de imprensa e relatório fotográfico, com a notificação do responsável a esse respeito (peças 34, 35, 36, p.2, 43, 44, 46 e 47) .
13.11. Além disso, por ocasião da citação, o responsável foi cientificado da necessidade de apresentar os documentos listados no § 2º do art. 75 da IN MinC nº 1, de 2013, incisos I a XII, e incompletude dos documentos do inciso XIII (que apresenta a mesma redação da Instrução Normativa MinC nº 1, de 2012, em vigor por ocasião da aprovação do projeto) :
I - cópia dos despachos adjudicatórios e homologações das licitações realizadas ou justificativa para sua dispensa ou inexigibilidade, com o respectivo embasamento legal, quando o proponente pertencer à Administração Pública;
II - cópia das cotações de preços, nas hipóteses previstas nos §§ 1º e 2º do art. 32 desta Instrução Normativa;
III - relatório da execução física do projeto com avaliação dos resultados;
IV - relatório de bens móveis adquiridos, produzidos ou construídos, juntamente com comprovante de realização da cotação de preços prevista no § 2º do art. 32 desta Instrução Normativa;
V - relatório de bens imóveis adquiridos, produzidos ou construídos;
VI - comprovação da distribuição dos produtos obtidos na execução do projeto, conforme previsto no plano básico de distribuição do projeto aprovado;
VII - exemplar de produto, comprovação fotográfica ou outro registro do cumprimento do plano básico de divulgação do projeto (arquivos digitais, livro, CD, registro audiovisual etc.) ;
VIII - comprovação das medidas adotadas pelo proponente para garantir a acessibilidade e democratização do acesso, nos termos aprovados pelo Ministério da Cultura;
IX - comprovante do recolhimento, ao FNC, de eventual saldo não utilizado na execução do projeto;
X - cópia do termo de aceitação definitiva da obra, quando o projeto objetivar a execução de obra ou serviço de engenharia;
XI - comprovação da destinação cultural dos bens adquiridos, produzidos ou construídos;
XII - cópias das notas fiscais, recibos de pagamentos de autônomos - RPA - e extratos bancários; e
XIII - relatórios que compõem o Roteiro de Prestação de Contas disponível no portal do MinC na internet, com a indicação das fontes dos recursos (atendeu apenas parcialmente a este inciso) .
13.12. Das exigências acima listadas, devem ser excluídas, em virtude de não se conformarem ao objeto específico acordado, as descritas nos incisos IV, V, VI, IX, X e XI.
13.13. Quanto às demais, em confronto com os novos documentos apresentados junto às alegações de defesa, observa-se que restaram pendentes as relativas aos incisos I (documentos licitatórios) , II (cotações de preços) , VII (comprovação fotográfica ou outros registros) e VIII (medidas para garantir a acessibilidade e democratização do acesso) .  
13.14. É fato que o responsável anexou aos autos inúmeros documentos objetivando demonstrar a adequada e regular execução do objeto, como os contratos e respectivas notas fiscais, acrescido da relação dos pagamentos concernentes. 
13.15. No entanto, tais pagamentos descritos não têm relação direta com a movimentação bancária, a qual foi realizada, exclusivamente, mediante emissão de cheques avulsos, sem qualquer identificação das alegadas transferências bancárias no extrato (peça 80, p. 6-8, 83 e 88) . Tal procedimento impede a comprovação do nexo causal entre os recursos repassados e as despesas declaradas, sendo pertinente esclarecer que a Instrução Normativa MinC nº 1, de 2012, também previa, em seu art. 83, § 3º, que o proponente deveria manter a cópia de todos os cheques emitidos, frente e verso, de forma que os beneficiários pudessem ser identificados. 
13.16.  Em acréscimo, tais documentos não comprovam a efetiva execução dos dois eventos musicais que teriam sido realizados nos dias 21 a 24/6/2013 e 21 a 24/6/2014, uma vez que, em relação aos inúmeros contratos firmados com empresas agenciadoras dos artistas, não há qualquer comprovação de que os artistas/bandas musicais ali nominadas tinham qualquer ligação com as respectivas empresas (seja contrato ou carta de exclusividade) , ou que teriam efetivamente se apresentado e recebido os cachês ali informados, com ausência de cópia do material de divulgação (dos panfletos e cartazes produzidos) , clipping de imprensa e relatório fotográfico, que também se prestariam a este fim. 
13.17. Por fim, cabe registrar que os eventos seriam de livre acesso ao público em geral, sem qualquer cobrança, e isto também não foi comprovado, conforme expressamente recomendado ao proponente no âmbito do Parecer Técnico Consolidado que aprovou a realização do projeto: a prestação de contas deveria conter material de mídia e divulgação comprovando a gratuidade dos eventos (peça 3) .
13.18. Ante o exposto, inobstante a possibilidade de vincular diversos pagamentos listados aos saques realizados (valores e dias coincidentes) , o fato é que os festivais musicais em si não tiveram a realização comprovada, tornando também despicienda a requisição ao Banco do Brasil de cópia das transferências alegadas (não são necessários os extratos solicitados pelo responsável, já inseridos no sistema próprio do MinC e por ele mesmo anexados aos autos) .
Dessa forma, a entidade Projetos e Empreendimentos Sócio-Culturais Ltda. - ALBP (CNPJ    05.815.715/0001-16) deve ser considerada revel, nos termos do art. 12, §3º, da Lei 8.443/1992, enquanto as alegações de defesa apresentadas pelo Sr. Ronaldo Santana Anias (CPF (CPF 892.756.59-91) merecem ser rejeitadas, devendo as respectivas contas serem julgadas irregulares, condenando-os solidariamente ao débito apurado e aplicando-lhes a multa prevista no art. 57 da Lei 8.443/1992.
Prescrição da Pretensão Punitiva
	Vale ressaltar que a pretensão punitiva do TCU, conforme Acórdão 1441/2016-TCU-Plenário, Relator: Benjamin Zymler, que uniformizou a jurisprudência acerca dessa questão, subordina-se ao prazo geral de prescrição indicado no art. 205 do Código Civil, que é de dez anos, contado da data de ocorrência da irregularidade sancionada, nos termos do art. 189 do Código Civil, sendo este prazo interrompido pelo ato que ordenar a citação, a audiência ou a oitiva dos responsáveis.
No caso em exame, não ocorreu a prescrição, uma vez que a irregularidade sancionada ocorreu em 31/1/2015, e o ato de ordenação da citação ocorreu em 29/3/2019.
CONCLUSÃO
Em face da análise promovida na seção "Exame Técnico", verifica-se que a entidade Projetos e Empreendimentos Sócio-Culturais Ltda. - ALBP (CNPJ 05.815.715/0001-16) , instada a se manifestar, optou pelo silêncio, configurando a revelia, nos termos do §3º, do art. 12, da Lei 8.443/1992, enquanto o Sr. Ronaldo Santana Anias (CPF (CPF 892.756.59-91) não logrou elidir as irregularidades a ele imputadas. 
	Tendo em vista que não constam dos autos elementos que permitam reconhecer a boa-fé dos responsáveis, sugere-se que as suas contas sejam julgadas irregulares, nos termos do art. 202, § 6º, do Regimento Interno do TCU, com a imputação do débito atualizado monetariamente e acrescido de juros de mora, nos termos do art. 202, §1º do Regimento Interno do TCU, com a aplicação da multa prevista no art. 57 da Lei 8.443/1992. 
Por fim, como não houve elementos que pudessem modificar o entendimento acerca das irregularidades em apuração, mantém-se a matriz de responsabilização presente na peça 73, p.9.
PROPOSTA DE ENCAMINHAMENTO
Diante do exposto, submetemos os autos à consideração superior, propondo ao Tribunal:
considerar revel o responsável Projetos e Empreendimentos Sócio-Culturais Ltda. - ALBP (CNPJ 05.815.715/0001-16) , para todos os efeitos, dando-se prosseguimento ao processo, com fulcro no art. 12, § 3º, da Lei 8.443/1992; 
rejeitar as alegações de defesa apresentadas pelo Sr. Ronaldo Santana Anias (CPF (CPF 892.756.59-91) ;
julgar irregulares, nos termos dos arts. 1º, inciso I, 16, inciso III, alíneas "b" e "c", da Lei nº 8.443, de 1992, c/c os arts. 19 e 23, inciso III, da mesma Lei, as contas dos responsáveis Projetos e Empreendimentos Sócio-Culturais Ltda. - ALBP (CNPJ 05.815.715/0001-16) e Sr. Ronaldo Santana Anias (CPF (CPF 892.756.59-91) , condenando-os solidariamente ao pagamento das importâncias a seguir especificadas, atualizadas monetariamente e acrescidas dos juros de mora, calculadas a partir das datas discriminadas até a data da efetiva quitação do débito, fixando-lhes o prazo de quinze dias, para que comprovem, perante o Tribunal, o recolhimento das referidas quantias aos cofres do Fundo Nacional de Cultura, nos termos do art. 23, inciso III, alínea "a", da citada lei, c/c o art. 214, inciso III, alínea "a", do Regimento Interno do TCU.  
		Débitos relacionados ao responsável Projetos e Empreendimentos Sócio-Culturais Ltda. - ALBP (CNPJ 05.815.715/0001-16) e Sr. Ronaldo Santana Anias (CPF (CPF 892.756.59-91) :
	Data
	Valor (R$) 

	27/12/2012
	300.000,00

	28/6/2013
	25.000,00

	30/12/2013
	85.000,00

	25/6/2014
	210.000,00

		            Valor atualizado do débito (com juros) em 16/09/2020: R$ 1.011.354,97
aplicar individualmente aos responsáveis Projetos e Empreendimentos Sócio-Culturais Ltda. - ALBP (CNPJ 05.815.715/0001-16) e Sr. Ronaldo Santana Anias (CPF (CPF 892.756.59-91) , a multa prevista no art. 57 da Lei 8.443/1992 c/c o art. 267 do Regimento Interno do TCU, fixando-lhes o prazo de quinze dias, a contar da notificação, para que comprovem, perante o Tribunal (art. 214, III, alínea "a", do Regimento Interno do TCU) , o recolhimento da dívida aos cofres do Tesouro Nacional, atualizada monetariamente desde a data do acórdão que vier a ser proferido por este Tribunal até a do efetivo recolhimento, se pagas após o vencimento, na forma da legislação em vigor;
autorizar, desde logo, a cobrança judicial das dívidas, caso não atendidas a notificação, na forma do disposto no art. 28, inciso II, da Lei 8.443/1992;
autorizar também, desde logo, se requerido, com fundamento no art. 26 da Lei 8.443, de 1992, c/c o art. 217, §§ 1º e 2º do Regimento Interno do TCU, o parcelamento da (s) dívida (s) em até 36 parcelas, incidindo, sobre cada parcela, corrigida monetariamente, os correspondentes acréscimos legais, fixando o prazo de quinze dias, a contar do recebimento das notificações, para comprovar, perante o Tribunal, o recolhimento da primeira parcela, e de trinta dias, a contar da parcela anterior, para comprovar os recolhimentos das demais parcelas, devendo incidir, sobre cada valor mensal, atualizado monetariamente, os juros de mora devidos, no caso do débito, na forma prevista na legislação em vigor, alertando os responsáveis de que a falta de comprovação do recolhimento de qualquer parcela importará o vencimento antecipado do saldo devedor, nos termos do § 2º do art. 217 do Regimento Interno deste Tribunal; 
enviar cópia do Acórdão a ser prolatado, bem como do Relatório e do Voto que o fundamentarem à Procuradoria da República no Estado da Bahia, nos termos do à § 3º do art. 16 da Lei 8.443/1992, c/c o § 7º do art. 209 do Regimento Interno do TCU, para adoção das medidas cabíveis; e
enviar cópia do Acórdão que vier a ser proferido à Secretaria Especial da Cultura e aos responsáveis, para ciência, informando que a presente deliberação, acompanhada do Relatório e do Voto que a fundamenta, está disponível para a consulta no endereço www.tcu.gov.br/acordaos, além de esclarecer que, caso requerido, o TCU poderá fornecer sem custos as correspondentes cópias, de forma impressa.
É o Relatório.

não há.

Subprocurador-Geral Lucas Rocha Furtado.

TOMADA DE CONTAS ESPECIAL. NÃO COMPROVAÇÃO DA BOA E REGULAR GESTÃO DOS RECURSOS CAPTADOS MEDIANTE INCENTIVO FISCAL DA "LEI ROUANET" PARA A REALIZAÇÃO DO PROJETO "FESTIVAL DE FORRÓ DO RECÔNCAVO BAIANO - CEM ANOS DE LUIZ GONZAGA", COM SHOWS DE BANDAS LOCAIS E NACIONAIS, EM MARAGOGIPE/BA, EM COMEMORAÇÃO DO CENTENÁRIO DO "REI DO BAIÃO". CITAÇÃO. REVELIA DE UM DOS RESPONSÁVEIS E REJEIÇÃO DAS ALEGAÇÕES DE DEFESA DO RESPONSÁVEL SOLIDÁRIO. CONTAS IRREGULARES. DÉBITO. MULTA. CIÊNCIA.

TOMADA DE CONTAS ESPECIAL (TCE)

Secretaria de Controle Externo de Tomada de Contas Especial (SecexTCE).

Conforme consignado no Relatório precedente, esta Tomada de Contas Especial (TCE) foi instaurada pelo Ministério da Cultura (MinC) em desfavor da ALBP Projetos e Empreendimentos Sócio-Culturais Ltda. (ALBP Cultural) e do Sr. Ronaldo Santana Anias, em virtude da não comprovação da boa e regular gestão dos recursos captados mediante incentivo fiscal da "Lei Rouanet", para a realização do Projeto "Festival de Forró do Recôncavo Baiano - Cem Anos de Luiz Gonzaga", tendo por objeto a apresentação de shows de bandas locais e nacionais, de 16/7 a 31/12/2012, em Maragogipe/BA, com músicas de Luiz Gonzaga, em comemoração do centenário do "Rei do Baião".
2.	A Portaria MinC 385/2012 autorizou a captação do valor de apoio, totalizando R$ 1.270.468,00, no período de 5/7/2012 a 31/12/2013, tendo sido efetivamente captado pelo proponente o montante de R$ 620.000,00. O prazo de execução, após prorrogação, era de 27/12/2012 a 31/12/2014 e o prazo para prestação de contas até 30/1/2015, o que só ocorreu, após cobrança do repassador, em 31/7/2017.
3.	Diante da não apresentação da prestação de contas no prazo estipulado, da não demonstração da boa e regular gestão dos recursos repassados e da não devolução dos recursos, o MinC instaurou a Tomada de Contas Especial, cujo Relatório (peça 64) concluiu pelo prejuízo equivalente ao valor original de R$ 620.000,00, imputando a responsabilidade solidária à ALBP - Projetos e Empreendimentos Sócio-Culturais Ltda. e ao seu administrador, o Sr. Ronaldo Santana Anias. No mesmo sentido foram o Relatório e o Certificado de Auditoria (peças 65 e 66) e o Parecer do Dirigente do Controle Interno (peça 67) , em conclusões uniformes pela irregularidade das contas. O pronunciamento ministerial respectivo foi acostado à peça 68.
4.	No âmbito deste Tribunal, os responsáveis foram regularmente citados pela não comprovação da boa e regular gestão dos recursos captados com amparo no Pronac 12-2596, decorrente da impugnação total das despesas ante a ausência dos documentos comprobatórios relacionados no § 2º do art. 75 da IN-MinC 1/2013, incisos I a XII, e incompletude dos documentos do inciso XIII (ofícios às peças 76 e 77) .
5.	Transcorrido o prazo regimental, o responsável Projetos e Empreendimentos Sócio-Culturais Ltda. - ALPB permaneceu silente, de modo que resta considerá-lo revel e dar prosseguimento ao processo, nos termos do art. 12, § 3º, da Lei 8.443/1992.
6.	O Sr. Ronaldo Santana Anias apresentou as suas alegações de defesa às peças 80/81 com os seguintes argumentos e elementos, em síntese: a) tentativa frustrada de obter uma nova prorrogação do prazo de execução da avença para o exercício de 2015; b) atraso do Banco do Brasil no fornecimento de cópias das transferências bancárias e depósitos efetivadas no âmbito das respectivas contas correntes específicas; c) apresentação de documentos a título de complementação da prestação de contas.
7.	Em seu exame, a SecexTCE concluiu que o Sr. Ronaldo Santana Anias não logrou elidir as irregularidades a ele imputadas, uma vez que não trouxe aos autos elementos suficientes à comprovação da regular aplicação dos recursos geridos. 
8.	Desde logo, acompanho a análise e as conclusões da Unidade Técnica, que contou com a anuência do Ministério Público do Tribunal, incluindo seus fundamentos às minhas próprias razões de decidir, sem prejuízo dos destaques que farei adiante.
9.	No que diz respeito à não obtenção de prorrogação de prazo e aos alegados atrasos do Banco do Brasil, referentes à movimentação bancária, observo que a apresentação da prestação de contas somente ocorreu em 31/07/2017, quando o prazo para tal era 31/01/2015, ou seja, dois anos e meio após a data aprazada, de modo que os argumentos apresentados não são razoáveis e não merecem acolhimento.
10.	Sobre a documentação trazida aos autos nesta oportunidade, como complemento à prestação de contas, não há como afastar as irregularidades imputadas aos responsáveis, uma vez que além de insuficientes à comprovação da realização do objeto, nem mesmo se prestam a firmar nexo de causalidade entre os recursos captados e as despesas realizadas, conforme se nota nos seguintes trechos da instrução técnica, transcrita no relatório precedente:
28.3.	Quanto à documentação apresentada, cabe lembrar que, ainda no âmbito interno da tomada de contas especial, a resposta ao recurso apresentado pelo responsável já alertava quanto à necessidade de se fazer presente nos autos, como complemento à prestação de contas, notas fiscais, extratos bancários, relatórios de execução da despesa, físico-financeiro, além de evidências materiais do cumprimento do objeto, como material de divulgação, clipping de imprensa e relatório fotográfico, com a notificação do responsável a esse respeito (peças 34, 35, 36, p.2, 43, 44, 46 e 47) .
 (...) 
28.7.	É fato que o responsável anexou aos autos inúmeros documentos objetivando demonstrar a adequada e regular execução do objeto, como os contratos e respectivas notas fiscais, acrescido da relação dos pagamentos concernentes. 
28.8.	No entanto, tais pagamentos descritos não têm relação direta com a movimentação bancária, a qual foi realizada, exclusivamente, mediante emissão de cheques avulsos, sem qualquer identificação das alegadas transferências bancárias no extrato (peça 80, p. 6-8, 83 e 88) . Tal procedimento impede a comprovação do nexo causal entre os recursos repassados e as despesas declaradas, sendo pertinente esclarecer que a Instrução Normativa MinC nº 1, de 2012, também previa, em seu art. 83, § 3º, que o proponente deveria manter a cópia de todos os cheques emitidos, frente e verso, de forma que os beneficiários pudessem ser identificados. 
28.9.	Em acréscimo, tais documentos não comprovam a efetiva execução dos dois eventos musicais que teriam sido realizados nos dias 21 a 24/6/2013 e 21 a 24/6/2014, uma vez que, em relação aos inúmeros contratos firmados com empresas agenciadoras dos artistas, não há qualquer comprovação de que os artistas/bandas musicais ali nominadas tinham qualquer ligação com as respectivas empresas (seja contrato ou carta de exclusividade) , ou que teriam efetivamente se apresentado e recebido os cachês ali informados, com ausência de cópia do material de divulgação (dos panfletos e cartazes produzidos) , clipping de imprensa e relatório fotográfico, que também se prestariam a este fim. 
28.10.	Por fim, cabe registrar que os eventos seriam de livre acesso ao público em geral, sem qualquer cobrança, e isto também não foi comprovado, conforme expressamente recomendado ao proponente no âmbito do Parecer Técnico Consolidado que aprovou a realização do projeto: a prestação de contas deveria conter material de mídia e divulgação comprovando a gratuidade dos eventos (peça 3) .
 (os grifos não constam do original) 
11.	Com essas observações, uma vez que não vieram aos autos elementos capazes de demonstrar a correta aplicação dos recursos captados por meio do ajuste firmado com o MinC e inexistindo elementos que demonstrem a boa-fé dos responsáveis, entendo que devem ser julgadas irregulares as contas dos responsáveis, ALBP Projetos e Empreendimentos Sócio-Culturais Ltda. (ALBP Cultural) e do Sr. Ronaldo Santana Anias, solidariamente, pelo débito apurado, além de aplicar-lhes a multa prevista no art. 57 da Lei 8.443/1992, cujo valor, em face do montante atualizado do débito, fixo, individualmente, em R$ 95.000,00 (noventa e cinco mil reais) . 
12.	Por último, com fundamento no art. 16, § 3º, da Lei 8.442/92, deve ser remetida cópia dos autos ao Procurador-Chefe da Procuradoria da República no Estado da Bahia, para as providências que entender cabíveis.
	Ante o exposto, VOTO no sentido de que o Tribunal adote a deliberação que ora submeto à apreciação deste Colegiado.
TCU, Sala das Sessões Ministro Luciano Brandão Alves de Souza, em 23 de março de 2021.
AROLDO CEDRAZ 
Relator